臺灣高等法院刑事裁定
111年度聲字第2504號
聲  請  人  臺灣高等檢察署檢察官
受  刑  人  郭亦安



上列聲請人因受刑人數罪併罰有二裁判以上，聲請定其應執行之
刑（聲請案號：臺灣高等檢察署111年度執聲字第1196號），本
院裁定如下：
    主  文
甲○○所犯如附表編號2、3所示各罪所處之刑，應執行有期徒刑壹
年壹月。
其餘聲請駁回。
    理  由
一、聲請意旨略以：受刑人甲○○因違反毒品危害防制條例等案
    件，先後經判決確定如附表，應依刑法第53條及第51條第5
    款，定其應執行之刑，爰依刑事訴訟法第477條第1項聲請裁
    定等語。
二、按裁判確定前犯數罪者，併合處罰之。但有下列情形之一者
    ，不在此限：一、得易科罰金之罪與不得易科罰金之罪。三
    、得易服社會勞動之罪與不得易科罰金之罪。四、得易服社
    會勞動之罪與不得易服社會勞動之罪。又前項但書情形，受
    刑人請求檢察官聲請定應執行刑者，依第51條規定定之。在
    有二裁判以上者，依第51條之規定，定其應執行之刑。而數
    罪併罰，分別宣告其罪之刑，依下列各款定其應執行者：五
    、宣告多數有期徒刑者，於各刑中之最長期以上，各刑合併
    之刑期以下，定其刑期，但不得逾30年，刑法第50條第1項
    但書第1款、第3款、第4款、第2項、第53條、第51條第5款
    分別定有明文。而法律上屬於自由裁量事項，尚非概無法律
    性之拘束，在法律上有其外部界限及內部界限，前者法律之
    具體規定，使法院得以具體選擇為適當裁判，此為自由裁量
    之外部界限；後者法院為自由裁量時，應考量法律之目的，
    法律秩序之理念所在，此為自由裁量之內部界限。法院為裁
    判時，二者均不得有所踰越。在數罪併罰而有二裁判以上，
    應定其應執行刑之案件，法院所為刑之酌定，固屬自由裁量
    事項，然對於法律之內、外部界限，仍均應受其拘束（最高
    法院91年度台非字第32號、92年度台非字第187號判決意旨
    參照）。又數罪併罰，依刑法第51條第5款規定，於各刑中
    之最長期以上，各刑合併之刑期以下，定其刑期，但不得逾
    30年，乃係因刑罰之科處，應以行為人之責任為基礎，考量
    人之生命有限，刑罰對被告造成之痛苦程度，係以刑度增加
    而生加乘效果，而非等比方式增加，如以實質累加方式執行
    ，刑責恐將偏重過苛，採限制加重原則，授權法官綜合斟酌
    被告犯罪行為之不法與罪責程度、各罪彼此間之關聯性（例
    如數罪犯罪時間、空間、各行為所侵害法益之專屬性或同一
    性、數罪對法益侵害之加重效應等）、數罪所反應被告人格
    特性與傾向、對被告施以矯正之必要性等，妥適裁量最終具
    體應實現之刑罰，以符罪責相當之要求。因此法院於酌定執
    行刑時，應體察法律恤刑之目的，為妥適之裁量，俾符合實
    質平等原則，否則有悖於公平正義，即有裁量權行使不當之
    違失（最高法院105年度台抗字第626號、105年度台抗字第7
    15號裁定意旨參照）。
三、經查：
㈠、受刑人於附表編號2、3之「犯罪日期」欄所示之時間，因違
    反藥事法、毒品危害防制條例等案件，經法院先後判處如附
    表「宣告刑」欄所示之刑，復分別於如附表「判決確定日期
    」欄所載日期確定在案；而本院為上開案件犯罪事實最後判
    決之法院等情，有如附表所示之刑事判決、本院被告前案紀
    錄表在卷可稽（見本院卷第21至95頁）。又上開案件分別屬
    得易服社會勞動之罪與不得易服社會勞動亦不得易科罰金之
    罪，依刑法第50條第1項但書第3款、第4款規定，本不得併
    合處罰，惟觀諸卷附定刑聲請切結書（見本院卷第9頁），
    受刑人雖未勾選「同意聲請定刑」及「不同意聲請定刑」欄
    位，然於「對於定刑的意見」一欄表示先行合併附表編號2
    、3之案件再合併編號1之案件對其較有利等語，並經本院於
    民國111年8月26日詢問受刑人對於前揭切結書之真意，受刑
    人表示：我切結書的意思不是聲請三個罪合併，而是只要聲
    請6個月跟8個月合併等語明確，足認受刑人僅請求就附表編
    號2、3之罪聲請定應執行刑，不同意附表編號1與其餘各罪
    定應執行刑之意甚明（見本院卷第104頁）。本院審核受刑
    人所犯如附表編號2、3所示之罪，均係於附表編號2所示判
    決確定日期前為之，核與首揭規定並無不合，認檢察官聲請
    為正當，應予准許。
㈡、經詢問受刑人就附表編號2、3之罪聲請定應執行刑之意見，
    受刑人表示沒有意見（見本院卷第104頁），本院衡酌受刑
    人所犯如附表編號2為對未成年轉讓第二級毒品罪、編號3為
    持有第二級毒品純質淨重20公克以上罪，罪質相異，侵害法
    益、犯罪情節等不盡相同，責任非難重複程度較低，各自侵
    害法益之加重效應較為獨立，暨其所犯之罪所反映出之人格
    特性與傾向，並審酌附表編號2、3所示各罪宣告刑總和上限
    之內、外部性界限，爰依刑法第51條第5款規定，定其應執
    行如主文第1項所示之刑。
㈢、至於附表編號1所示之罪所處之刑，係屬得易科罰金之刑，受
    刑人就此部分並未請求檢察官與附表其餘各罪合併聲請定應
    執行刑，此據受刑人於本院訊問時供述明確（見本院卷第10
    4頁），且依卷附之聲請切結書，受刑人亦未勾選同意聲請
    （見本院卷第9頁），揆諸前揭規範意旨，此部分除經受刑
    人請求檢察官聲請定應執行刑者外，檢察官應不得未經請求
    而就此部分與附表其餘不得科易罰金之罪聲請定應執行刑。
    是檢察官此部分之聲請於法未合，應予駁回。
據上論斷，應依刑事訴訟法第477條第1項、第50條第1項但書、
第2項、第53條、第51條第5款，裁定如主文。
中　　華　　民　　國　　111 　年　　9 　　月　　13　　日
                  刑事第十九庭  審判長法　官  曾淑華
                                      法　官  黃惠敏
                                      法　官  李殷君
以上正本證明與原本無異。
如不服本裁定，應於收受送達後五日內向本院提出抗告狀。
                                      書記官  周彧亘
中　　華　　民　　國　　111 　年　　9 　　月　　13　　日